臺灣高雄地方法院行政訴訟判決　　　　　 110年度交字第84號
原　　　告　林昱翔　
被　　　告　新北市政府交通事件裁決處

代　表　人　李忠台　
訴訟代理人　黃慧婷律師
上列當事人間交通裁決事件，原告不服被告民國110 年2 月8 日
新北裁催字第48-BQD286349號裁決，提起行政訴訟，本院判決如
下：
    主  文
原告之訴駁回。
訴訟費用新臺幣參佰元由原告負擔。
    事實及理由
一、程序事項：按行政訴訟法第237條之7規定，交通裁決事件之
    裁判，得不經言詞辯論為之。本件屬交通裁決事件，依兩造
    所述各節及卷內資料其事證已臻明確，本院認無經言詞辯論
    之必要，爰不經言詞辯論而為判決。
二、事實概要：原告於民國109 年10月19日13時38分許駕駛車牌
    號碼000-0000號普通重型機車（下稱系爭機車），在高雄市
    三民區民族一路（北向南）處，因有「汽車駕駛人行車速度
    ，超過規定之最高時速20公里以內」之違規行為，經高雄市
    政府警察局三民第二分局民族路派出所（下稱舉發機關）員
    警於109 年11月11日填掣高市警交相字第BQD000000 號舉發
    違反道路交通管理事件通知單（下稱舉發通知單）逕行舉發
    。嗣原告於應到案日期前之109 年11月24日向被告陳述不服
    ，經被告函詢舉發機關後，認原告確有上揭違規行為，乃依
    道路交通管理處罰條例（下稱處罰條例）第40條、第63條第
    1 項第1 款規定，於110 年2 月8 日開立新北裁催字第48-B
    QD286349號裁決書（下稱原處分），裁處原告「罰鍰新臺幣
    （下同）1,200 元，並記違規點數1 點」。原告不服，提起
    本件行政訴訟。
三、原告主張：該路段未設置警告標誌，高雄市政府警察局三民
    第二分局109年12月28日高市警三二分交字第10974687000號
    函檢附之4 張警告標誌設置照片上顯示之日期皆與舉發通知
    單上日期不符，原處分違規地點僅記載「民族一路北向南」
    ，違規地點並不明確等語。並聲明：原處分撤銷。
四、被告則以：按道路交通標誌標線號誌設置規則第55之2 條及
    第85條第1 項規定：「測速取締標誌『警52』，用以警告車
    輛駕駛人前方路段常有測速取締執法，促使行車速度不得超
    過道路規定之最高速限或低於規定之最低速限。本標誌設於
    測速取締執法路段前，一般道路應於100 公尺至300 公尺間
    ，高速公路、快速公路應於300 公尺至1,000 公尺間。」、
    「最高速限標誌『限５』，用以告示車輛駕駛人前方道路最
    高行車時速之限制，不得超速。設於以標誌或標線規定最高
    速限路段起點及行車管制號誌路口遠端適當距離處；里程漫
    長之路段，其中途得視需要增設之。」另按道路交通安全規
    則第93條第1 項第1 款規定：「行車速度，依速限標誌或標
    線之規定，無限速標誌或標線者，行車時速不得超過50公里
    」。查舉發機關所提供之現場照片，可見系爭路段確實設有
    「警52」標牌，該標牌之上方並有「限５」標牌並顯示限速
    40公里，參其設置地點距離測速儀器位置相距為101.4 公尺
    、測速儀器與原告受測之位置相距39.6公尺，合計共141 公
    尺，故系爭警告標牌之設置符合處罰條例第7 之2 條之規定
    ，應無疑義。綜上所述，原告既為合法考有駕駛執照之合格
    機車駕駛人，有機車車籍查詢資料及駕駛人基本資料為憑，
    其對上述規定應知之甚詳，並應確實遵守。是原告前揭所述
    ，無非單方所執之詞，委無足取等語，資為抗辯。並聲明：
    原告之訴駁回。
五、本院之判斷：
  ㈠按「汽車駕駛人，行車速度，超過規定之最高時速，或低於
    規定之最低時速，除有第43條第1 項第2 款情形外，處1,20
    0 元以上2,400 元以下罰鍰」；「汽車駕駛人有下列各款所
    列條款之一者，除依原條款處罰鍰外，並予記點：1.有第33
    條第1 項、第2 項、第38條第1 項、第40條、第45條、第47
    條第1 款至第3 款、第48條、第49條或第60條第2 項第1 款
    、第2 款情形之一者，各記違規點數1 點」，處罰條例第40
    條、第63條第1 項第1 款分別定有明文。再按違反道路交通
    管理事件統一裁罰基準及處理細則（下稱處理細則）第1 條
    規定：「本細則依道路交通管理處罰條例第92條第4 項規定
    訂定之。」第2 條規定：「（第1 項）處理違反道路交通管
    理事件之程序及統一裁罰基準依本細則之規定辦理。（第2
    項）前項統一裁罰基準，如附件違反道路交通管理事件統一
    裁罰基準表( 下稱裁罰基準表) 。」上開處理細則之規定，
    就其立法目的及功能，乃為防止處罰機關枉縱或偏頗，依處
    罰條例第92條第4 項所授權交通部會同內政部訂定處理細則
    及其附件裁罰基準表，用以維持裁罰之統一性與全國因違反
    道路交通管理事件受處罰民眾之公平，不因裁決人員不同，
    而生偏頗，寓有避免各監理機關於相同事件恣意為不同裁罰
    之功能，並非法所不許，於憲法上保障人民財產權之意旨並
    無牴觸（此並有司法院釋字第511 號解釋理由書意旨足資參
    照），並無違反法律保留原則。而依裁罰基準表的記載，機
    車駕駛人行車速度，超過規定之最高時速20公里以內，期限
    內繳納或到案聽候裁決者，應處罰鍰1,200 元，並記違規點
    數1 點，核此規定，既係基於母法之授權而為訂定，且就處
    理細則附件所示裁罰基準表中有關處罰條例第40條規定之裁
    罰基準內容，並未牴觸母法，被告自得依此基準而為裁罰。
  ㈡本件如事實概要欄所述之原告違規事實，有舉發通知單、原
    處分之裁決書、送達證書、高雄市政府警察局三民第二分局
    109 年12月28日高市警三二分交字第10974687000 號函、11
    0 年4 月23日高市警三二分交字第11071119100 號函暨檢附
    採證照片、「警52」告示牌及「限5 」標誌設置相片、雷射
    測速儀檢定合格證書、110 年5 月10日高市警三二分交字第
    11071638100 號函暨檢附測量距離照片、110 年5 月18日高
    市警三二分交字第11071751000 號函、110 年6 月8 日高市
    警三二分交字第11072040700 號函暨檢附Google示意圖等在
    卷可稽( 本院卷第71至103 頁) ，堪可認定屬實。
  ㈢按「汽車駕駛人之行為有下列情形之一，當場不能或不宜攔
    截製單舉發者，得逕行舉發：……七、經以科學儀器取得證
    據資料證明其行為違規」、「前項第7 款之科學儀器應採固
    定式，並定期於網站公布其設置地點。但汽車駕駛人之行為
    屬下列情形之一者，不在此限：……九、行車速度超過規定
    之最高速限或低於規定之最低速限」、「對於前項第9 款之
    違規行為，採用固定或非固定式科學儀器取得證據資料證明
    者，於一般道路應於100 公尺至300 公尺間，於高速公路、
    快速公路應於300 公尺至1,000 公尺間，明顯標示之；其定
    點當場攔截製單舉發者，亦同」，處罰條例第 7 條之2 第1
    項、第2 項、第3 項分別定有明文。又道路交通標誌標線號
    誌設置規則第55條之2 第1 項亦規定：測速取締標誌「警52
    」，用以警告車輛駕駛人前方路段常有測速取締執法，促使
    行車速度不得超過道路規定之最高速限或低於規定之最低速
    限。觀諸本件違規超速採證照片（本院卷第87頁) 中清晰可
    見系爭機車之車號：000-0000，且明確標示「日期：0000-0
    0-00、時間：13:38:28、速限：40km/ h 、偵測車速：60km
    /h、序號：LE0107、案號：004702等數據，且本件舉發員警
    採證使用之雷射測速儀，係依規定送請經濟部標準檢驗局委
    託財團法人台灣商品檢測驗證中心檢驗合格領有合格證書（
    規格：200Hz 照相式、型號：LASERCAM4 、器號：LE0107、
    檢定合格單號碼：M0GB0000000 、檢定日期：109 年8 月4
    日、有效期限：110 年8 月31日），有財團法人台灣商品檢
    測驗證中心109 年8 月4 日雷射測速儀檢定合格證書影本1
    份在卷足憑( 本院卷第91頁) ；再者，原告駕駛系爭機車超
    速違規當時之雷達測速儀所設置地點與警52取締告示牌設置
    位置相距101.4 公尺，有高雄市政府警察局三民第二分局11
    0 年6 月8 日高市警三二分交字第11072040700 號函檢附交
    通違規現場示意圖1 份在卷可參( 本院卷第103 頁) ，該取
    締告示牌及限速標誌之豎立位置明顯可見，圖樣清晰可辨，
    亦無遭受樹木或其他物體遮蔽，且符合道路交通標誌標線號
    誌設置規則第18條第2 項規定之高度，此有該路段現場照片
    在卷可憑( 本院卷第129 至130 頁) ，自已符合前揭「一般
    道路應於100 公尺至300 公尺間明顯標示」之舉發要件。原
    告空言主張該路段未設置警告標誌云云，即無可採。
  ㈣按當事人主張有利於己之事實者，就其事實有舉證之責任。
    但法律別有規定，或依其情形顯失公平者，不在此限，行政
    訴訟法第236 條、第136 條準用民事訴訟法第277 條規定可
    參。再按行政法院應依職權調查事實關係，不受當事人主張
    之拘束；行政法院於撤銷訴訟，應依職權調查證據，行政訴
    訟法第125 條第1 項、第133 條前段分別定有明文，是行政
    法院在審理案件時應盡闡明義務，使當事人盡主張事實及聲
    明証據之能事，並盡職權調查義務，以查明事實真相，避免
    真偽不明之情事發生，惟如已盡闡明義務及職權調查義務後
    ，事實仍真偽不明時，則作舉證責任之分配，使應負舉證責
    任之人負擔該不利之結果（參照最高行政法院94年度判字第
    58號判決）。亦即行政法院就應依職權調查證據之事件，僅
    係免除行政訴訟當事人之主張責任（即所謂主觀舉證責任）
    ，並非免除當事人之舉證義務（所謂客觀舉證責任），亦即
    待證事實陷於不明時，當事人仍應負擔不利益之舉證責任分
    配，此依行政訴訟法第237 條之9 第1 項之規定，於交通裁
    決事件訴訟程序亦準用之。系爭機車於行經前開地點時，有
    超速之違規行為，且該取締地點前約101.4 公尺處快慢車道
    分隔島設置有三角形「警52」警告標誌牌面，用以提醒駕駛
    人前方路段常有測速取締執法，應依規定速限行駛等情，已
    如前述，則被告就原告違反處罰條例第40條規定並經雷達測
    速儀測速拍照依法得予以裁罰之要件事實，已盡充分提出上
    開之證據加以證明。原告主張應撤銷原處分之前開各項事實
    ，並未提出積極證據以證其說，且其主張之各節理由皆與法
    牴觸而難以憑採，本院自殊無從為有利於原告之認定。
六、綜上所述，原告主張各節，均乏依據，要不可取。本件被告
    認定原告駕駛系爭車輛於上開時、地，確有「汽車駕駛人行
    車速度，超過規定之最高時速20公里以內」之違規行為，核
    屬明確。從而，被告依處罰條例第40條、第63條第1 項第1
    款及裁罰基準表等規定，逕行裁處原告如原處分所示，於法
    並無違誤。原告猶執前詞指摘原處分不當，訴請撤銷原處分
    ，為無理由，應予駁回。
七、本件判決基礎已臻明確，兩造其餘攻擊防禦方法與訴訟資料
    ，及原告其他證據調查之聲請，經本院審核後，認與本件判
    決結果不生影響，且無調查之必要，爰不再一一論述及為調
    查，併此敘明。
八、本件第一審裁判費為300 元，依法應由敗訴之原告負擔，且
    係原告於起訴時繳納，爰確定第一審訴訟費用額如主文第2
    項所示。
九、據上論結，本件原告之訴為無理由，依行政訴訟法第98條第
    1 項前段、第237 條之7 、第237 條之8 第1 項、第237 條
    之9 第1 項、第236 條，判決如主文。
中    華    民    國  110     年    10    月    29    日
                  行政訴訟庭  法  官  謝琬萍
以上正本係照原本作成。
如不服本判決，應於判決送達後20日內，向本院提出上訴狀並表
明上訴理由（原判決所違背之法令及其具體內容或依訴訟資料可
認為原判決有違背法令之具體事實），其未載明上訴理由者，應
於提出上訴後20日內向本院補提理由書（上訴狀及上訴理由書均
須按他造人數附繕本，如未按期補提上訴理由書，則逕予駁回上
訴），並應繳納上訴裁判費新臺幣750元。
中    華    民    國   110    年    11    月    1     日
                              書記官  林麗文